最高法院刑事判決　　　　　　　　　 111年度台上字第3218號
上　訴　人　蘇翊程



上列上訴人因加重詐欺案件，不服臺灣高等法院臺中分院中華民
國111年4月26日第二審判決（111年度上訴字第411號，起訴案號
：臺灣臺中地方檢察署110年度偵字第12806號），提起上訴，本
院判決如下：
    主  文
上訴駁回。
    理  由
一、按刑事訴訟法第377 條規定，上訴於第三審法院，非以判決
    違背法令為理由，不得為之。是提起第三審上訴，應以原判
    決違背法令為理由，係屬法定要件。如果上訴理由書狀並未
    依據卷內訴訟資料，具體指摘原判決不適用何種法則或如何
    適用不當，或所指摘原判決違法情事，顯與法律規定得為第
    三審上訴理由之違法情形，不相適合時，均應認其上訴為違
    背法律上之程式，予以駁回。又上訴第三審法院之案件，是
    否以判決違背法令為上訴理由，應就上訴人之上訴理由書狀
    加以審查。至原判決究有無違法，與上訴是否以違法為理由
    為兩事。如上訴理由書狀非以判決違法為上訴理由，其上訴
    第三審之程式即有欠缺，應認上訴為不合法，依刑事訴訟法
    第395 條前段予以駁回。本件經原審審理結果，認上訴人蘇
    翊程有原判決犯罪事實欄（下稱事實欄）所載之犯行，事證
    明確，因而維持第一審論處上訴人犯刑法第339條之4第1 項
    第2款、第3款之三人以上共同以網際網路對公眾散布而犯詐
    欺取財罪刑之判決，駁回其在第二審之上訴。已詳述其調查
    、取捨證據之結果及憑以認定犯罪事實之得心證理由，從形
    式上觀察，並無足以影響判決結果之違法情形存在。
二、上訴意旨略以： 
(一)上訴人欠缺社會經驗，因上網求職兼差而受騙，始依LINE暱
    稱「戴志豪」之指示前往超商領取包裹。上訴人祇是不慎輕
    信他人，而遭人不法利用，並無共同詐欺取財之犯意，應受
    無罪之諭知。
(二)上訴人為初犯，且有賠償被害人之意願，無奈被害人以路途
    遙遠為由，不願與上訴人和解。原判決未依刑法第59條規定
    減輕其刑，維持第一審之量刑，且未宣告緩刑，有不適用法
    則或適用法則不當之違誤。
三、惟查： 
(一)關於證據的取捨、證明力的判斷與事實的認定，俱屬事實審
    法院自由裁量判斷之職權，此項職權行使，倘不違背客觀存
    在之經驗法則或論理法則，即無違法可言，觀諸刑事訴訟法
    第155條第1項規定甚明，自無由當事人任憑己意，指摘為違
    法，而執為上訴第三審合法理由的餘地。且法院認定事實，
    並不悉以直接證據為必要，其綜合各項調查所得的直接、間
    接證據，本於合理的推論而為判斷，要非法所不許。本件原
    判決認定上訴人有其事實欄所載加重詐欺取財犯行，主要係
    依憑：上訴人於警、偵訊及法院審理時之自白，與告訴人李
    ○萱、被害人侯凱元於警詢指訴之情節相符，且有告訴人與
    暱稱「財務純」、「代工耳塞分裝」之LINE對話紀錄截圖、
    告訴人提出之臉書「正規家庭手工」訊息截圖、統一便利超
    商新大億門市、路口監視器錄影畫面翻拍照片、上訴人與暱
    稱「戴志豪」之LINE對話紀錄截圖、告訴人之郵局帳戶歷史
    交易清單等證據資料，相互勾稽資為論據。其理由內並說明
    ：依上訴人與「戴志豪」之LINE對話紀錄截圖，可知上訴人
    依事實欄所載迥異於一般工作之應徵方式、工作內容及異常
    高於常情之報酬，其主觀上對於該包裹內可能係與詐欺犯罪
    有關之物，應有預見，其無非係因可快速獲取高額之報酬，
    始不問為何須代領包裹、亦不問包裹內為何物，仍決意前往
    領取並轉交不詳之人，足認上訴人有與「戴志豪」暨所屬詐
    欺集團其他成員共同詐欺取財之不確定故意等旨（見原判決
    第3至5頁）。所為論斷說明，悉與卷內證據資料相符，並非
    單憑上訴人之自白或告訴人之指訴為論罪之唯一證據，且俱
    不違背證據法則及論理法則，亦無調查未盡、判決理由不備
    或不適用法則之違誤可指。凡此概屬原審採證認事、判斷證
    據證明力職權之適法行使，自不能任意指摘為違法。上訴意
    旨（一）翻異前詞，辯稱其係遭LINE暱稱「戴志豪」之人利
    用，並無共同犯罪之故意云云，與其先前迭於檢察官偵訊時
    供稱：「（問：是否知道包裹內是被害人被騙的帳戶金融卡
    ？）我知道。（問：既然是被害人被騙的金融卡，你加入該
    詐騙集團，前去領取這些被害財物，已經構成加重詐欺、參
    與犯罪組織，是否認罪？）認罪」等語（見偵查卷第79頁）
    、第一審供稱：「（問：對於檢察官起訴之犯罪事實有何意
    見？是否認罪？）我認罪。犯罪的時間、地點、手法、詐得
    之財物均如起訴書所載」、「沒有意見，我均認罪」等語（
    見第一審卷第51、61頁）、原審供稱：「（問：對原審認定
    之犯罪事實是否承認？）承認」、「（問：對以上犯罪事實
    是否承認？）我承認」等語（見原審卷第82、104 頁），始
    終坦承犯罪之自白不合，顯非依據卷內證據資料所為之具體
    指摘，難認是合法之上訴第三審理由。
(二)刑法第59條之酌量減輕其刑，必須犯罪另有特殊之原因與環
    境，在客觀上足以引起一般同情，認為即使予以宣告法定最
    低度刑期尤嫌過重者，始有其適用。此項犯罪情狀是否顯可
    憫恕而酌量減輕其刑之認定，與刑之量定，同屬事實審法院
    得依職權自由裁量之事項，如為裁判之法院已以行為人之責
    任為基礎，並斟酌刑法第57條各款所列情狀，在法定刑度內
    ，酌量科刑，無顯然失當或違反公平、比例及罪刑相當原則
    ，亦無偏執一端，致明顯失其出入情形，自非許當事人逕憑
    己意，指稱法院未依刑法第59條酌減其刑，即有判決不適用
    法則之違法。又法院對於具備緩刑要件之刑事被告，認為以
    暫不執行刑罰為適當者，得宣告緩刑，固為刑法第74 條第1
    項所明定；然暫不執行刑罰之是否適當，應由法院就被告之
    性格、犯罪狀況、有無再犯之虞及能否由於刑罰之宣告而策
    其自新等一切情形，予以審酌裁量。此係法院得依職權自由
    裁量之事項。本件原判決就上訴人所為如何不應適用刑法第
    59條酌減其刑乙節，其理由內載敘：上訴人與其他詐欺集團
    成員分工詐騙告訴人，乃組織性之詐欺犯罪，其犯罪態樣、
    行為手法廣為社會大眾所非難，難認在客觀上足以引起一般
    同情，認如科以法定最低刑度仍嫌過重而顯可憫恕之情形，
    其主張應依刑法第59條規定酌減其刑，難認可採等旨（見原
    判決第6 頁）。核乃原審裁量職權之適法行使範圍，既無濫
    用裁量，亦無理由不備之情形，不容任意指為違法。就上訴
    人被訴犯行之科刑，其理由復載敘：第一審審酌上訴人犯罪
    之動機、目的、手段、告訴人所受損害、坦承犯行，因告訴
    人無調解意願，故尚未賠償所受損害，暨其自述之智識程度
    及家庭經濟生活狀況等一切情狀，量處有期徒刑1年2月，並
    無輕重失衡。因而駁回其請求從輕量刑之第二審上訴等旨（
    見原判決第6至7頁）。已就刑法第57條各款情狀斟酌記述，
    兼顧相關有利與不利之科刑資料，客觀上未逾越法定刑度及
    處斷刑之外部性界限，亦未與罪刑相當原則扞格，難認有何
    濫用刑罰其裁量權限或違反內部性界限之違法。且就上訴人
    請求宣告緩刑乙節，並業於理由內說明：上訴人為僥倖獲利
    而參與本件詐欺犯行，且另因涉犯詐欺案件，經檢察官提起
    公訴及移送併辦，本件縱屬初犯，仍不宜宣告緩刑等旨（見
    原判決第7至8頁）。同屬事實審法院得依職權自由裁量之事
    項，不能任意指摘為違法。上訴意旨（二）主張其為初犯，
    且有賠償意願等情，指摘原判決未酌減其刑並宣告緩刑，而
    有違誤云云，係執與原審相同之陳詞，就原審已明白說明及
    量刑裁量職權之適法行使，猶以自己之說詞，指為違法，均
    難認是合法之上訴第三審理由。
四、以上及其餘上訴意旨，核或係對原判決理由內已經明白說明
    之事項及原審量刑職權之合法行使，任憑己意指為違法，或
    係就不影響判決本旨之枝節，再為爭執，均難認已符合首揭
    法定之上訴要件，應認上訴人之上訴，為違背法律上之程式
    ，予以駁回。
據上論結，應依刑事訴訟法第395條前段，判決如主文。
中    華    民    國   111    年    7     月    21    日
                  刑事第二庭審判長法  官  林  勤  純  
                                  法  官  王  梅  英  
                                  法  官  莊  松  泉  
                                  法  官  李  釱  任  
                                  法  官  吳  秋  宏  
本件正本證明與原本無異
                                  書記官
中    華    民    國   111    年    7     月    27    日